臺灣臺北地方法院刑事判決　　　　　　　93年度易字第1083號
公　訴　人　臺灣臺北地方法院檢察署檢察官
被　　　告　乙○○
指定辯護人　本院公設辯護人陳德仁
上列被告因竊盜案件，經檢察官聲請簡易判決處刑（93年度偵字
第12727號），本院認為不適宜簡易判決處刑（93年度簡字第208
6號），改為通常程序審理，本院判決如下：
    主  文
乙○○無罪。
    理  由
一、公訴意旨略以：乙○○於民國93年5月3日16時，在臺北市○
    ○區○○路四段204號前，見甲○○所有之車牌號碼BFS-690
    號重機車鑰匙未拔除，竟意圖為自己不法之所有，趁四下無
    人之際，竊得上開機車騎乘離去，嗣於同日18時30分，在臺
    北市○○區○○路3段147號前騎用該車時，為警攔檢查獲，
    因認被告涉犯刑法第320條第1項竊盜之罪嫌等語。
二、按犯罪事實應依證據認定之，無證據不得推定其犯罪事實；
    不能證明被告犯罪者，應諭知無罪之判決，刑事訴訟法第15
    4條第2項、第301條第1項分別定有明文。又事實之認定，應
    憑證據，如未能發現相當證據，或證據不足以證明，自不能
    以推測或擬制之方法，為裁判基礎；且認定犯罪事實所憑之
    證據，雖不以直接證據為限，間接證據亦包括在內，然而無
    論直接證據或間接證據，其為訴訟上之證明，須於通常一般
    之人均不致有所懷疑，而得確信其為真實之程度者，始得據
    為有罪之認定，倘其證明尚未達到此一程度，而有合理之懷
    疑存在而無從使事實審法院得有罪之確信時，即應由法院為
    諭知被告無罪之判決，亦經最高法院40年台上字第86號、76
    年度台上字第4986號著有判例意旨可資參照。
三、按意圖為自己或第三人不法之所有，而竊取他人之動產者，
    為竊盜罪，處5年以下有期徒刑、拘役或500元以下罰金，刑
    法第320條第1項定有明文。由此可見，刑法竊盜罪之成立，
    除須有竊取他人財物之行為外，尚以行為人有為自己或第三
    人不法所有意圖之主觀違法要件，始足當之，如其目的僅在
    供自己使用收益，並無不法所有之意圖，即與竊盜罪之構成
    要件不符。
四、本件公訴人認被告涉有上開犯行，無非以被害人甲○○之指
    訴、卷附之照片4 張、車輛認可資料及贓物認領保管收據為
    其論據。訊據被告固不否認曾於上開時日騎乘該機車，然堅
    決否認有何違反竊盜之犯行，辯稱：當日下午他才從臺北市
    立療養院出院，當時他意識不是很清楚，看見該機車上插有
    鑰匙，他自己也不清楚為何騎該機車，他是直接從臺北市○
    ○區○○路四段204號前，騎該機車至臺北市政府警察局文
    山第一分局木新派出所問有無人要認領，如果他有竊盜之意
    ，何必騎至派出所等語。
五、經查：
（一）被告曾於88、89年間因「安非他命精神疾病」3 度在臺北
      市立聯合醫院松德院區（原臺北市立療養院）住院治療，
      於93年5月1日1 時40分許復因「超商干擾、語無倫次，警
      方前去處理時，搶奪槍枝」，再度至該院急診治療，當時
      尿液呈現安非他命陽性反應，後因無明顯精神病症狀，於
      同年月3日14時始行離院等情，此有該院94年1月31日北市
      醫松字第09431274400 號函在卷可稽（見本院卷第47頁）
      ；而該機車原停放在臺北市○○區○○路4段204號前，上
      面並插有機車鑰匙，被害人甲○○係於同年月3 日16時發
      現該機車遺失，被告所持有之鑰匙係屬於被害人所有等情
      ，亦有被害人之警詢筆錄在卷可佐（見偵卷第19頁）；又
      被告係於同年月3 日18時30分將該機車停放在臺北市政府
      警察局文山第一分局木新派出所所前之警車停車格後，進
      入該派出所將鑰匙置放在值班桌台上，並表示：「置於所
      前之重機車為贓車」，隨即步出派出所等情，復有當時該
      所值班員警吳東洋所製報告書1紙附卷可憑（見偵卷第2頁
      ）；參以被告於同日20時45分接受警詢時，亦表示：「（
      問：你為何要竊取BFS-690 號重機車？你竊取該車後意圖
      為何？）（答：我就是想要偷該車。我要看該車可不可以
      飛上天。）（問：你於上述時在辛亥路四段附近將該車竊
      走後前往何處？做何事？）（答：我駕駛該車飛往天上，
      等到飛下來後已屆同日18時20分許，就到木新派出所前。
      ）」（見偵卷第16頁）。綜此，顯見被告係因施用安非他
      命至醫院急診治療，在意識仍不清楚情況下出院後，隨即
      於同日見該機車上面仍插有鑰匙之情況下騎走該機車，才
      會做出將機車騎至派出所，並自陳該車為贓車等違反常情
      之事，亦才會有所謂「我要看該車可不可以飛上天」這種
      語無倫次之對答內容；而經本院將被告送往臺北市立聯合
      醫院作精神狀態之鑑定，該院亦認定：「綜合以上所述之
      過去生活史、疾病史、身體檢查、精神狀態檢查與心理衡
      鑑結果，本院認為黃員係一『安非他命依賴』者，自16、
      7 歲時即開始使用安非他命，日久成習，至今不曾戒除，
      其間且曾罹患『安非他命精神病』。... 黃員竊取他人機
      車復將該機車騎至警局且入內通知員警之行為... 最可能
      係在使用安非他命後，處於『安非他命中毒狀態』下之興
      奮、衝動、紊亂行為。果真如此，其行為時對於外界事務
      之知覺理會及判斷作用，以及自由決定意思之能力，自已
      較普通人之平均程度顯然減退，精神狀態已達精神耗弱之
      程度」（見該院同上函文，見本院卷第49頁）。
（二）縱上所述，被告騎走該機車當時，既處於意識不清楚之狀
      況，嗣後並將該機車騎至派出所請求處理，顯見被告自始
      即無竊盜故意，亦無意圖為自己不法所有之主觀犯意，揆
      諸前揭規定及判例意旨所示，即不構成竊盜罪。此外，復
      查無其他積極證據足認被告涉有上開犯行，既不能證明被
      告犯罪，自應為被告無罪判決之諭知。
據上論斷，應依刑事訴訟法第301條第1項，判決如主文。
本案經檢察官蕭斌志到庭執行職務。
中　　華　　民　　國　　94　　年　　4　　月　　14　　日
                      刑事第七庭審判長法　官　梁耀鑌
                                      法  官  蔡正雄
                                      法　官　林孟皇
以上正本證明與原本無異。
如不服本判決，應於送達後10日內向本院提出上訴狀。
                                    　書記官　李典育
中　　華　　民　　國　　94　　年　　4 　　月　　15　　日
